臺灣彰化地方法院刑事判決
110年度易字第220號
公  訴  人  臺灣彰化地方檢察署檢察官
被      告  許俊傑


上列被告因詐欺案件，經檢察官提起公訴（110年度偵字第605號
）及移送併辦（臺灣臺中地方檢察署檢察官110年度偵字第10222
號、臺灣彰化地方檢察署檢察官110年度偵字第7817、8060、883
7、9131號），本院判決如下：
    主  文
許俊傑幫助犯洗錢防制法第十四條第一項之一般洗錢罪，處有期
徒刑肆月，併科罰金新臺幣貳萬元，罰金如易服勞役，以新臺幣
壹仟元折算壹日。
    犯罪事實
一、許俊傑知悉金融帳戶為個人信用之重要表徵，且知悉國內社
    會層出不窮之犯罪集團為掩飾不法行徑，避免執法人員之追
    究及處罰，經常利用他人之金融帳戶掩人耳目，可預見將自
    己的金融帳戶存摺、提款卡及密碼提供予不詳之人使用，常
    與詐欺等財產犯罪密切相關，極有可能遭詐欺犯罪者利用作
    為人頭帳戶，便利詐欺犯罪者用以向他人詐騙款項，因而幫
    助詐欺犯罪者從事財產犯罪，且受詐騙人匯入款項遭提領後
    ，即產生遮斷資金流動軌跡而逃避國家追訴、處罰之效果，
    竟基於縱有人以其交付之金融帳戶實施詐欺取財犯行，且受
    詐騙人匯入款項遭提領即遮斷資金流動軌跡而逃避國家追訴
    、處罰之效果，亦不違背其本意之幫助詐欺、幫助洗錢之不
    確定故意，於民國109年10月5日前某日，將其申辦之中國信
    託商業銀行帳號000000000000號帳戶（下稱本案帳戶）之存
    摺、金融卡及密碼，交予真實姓名年籍不詳臉書暱稱「黃評
    （蘋果）」之友人。嗣交友網站暱稱「婉婷」所屬之詐騙集
    團成員取得本案帳戶存摺、金融卡及密碼後，即共同意圖為
    自己不法之所有，基於詐欺取財、洗錢之犯意聯絡，利用許
    俊傑之本案帳戶，於附表所示時間，以附表所示之詐欺方式
    ，詐騙附表各被害人之財物得手，且被害人所匯入款項隨即
    遭該集團成員提領一空而以此方式掩飾、隱匿該等款項之去
    向。
二、案經張勝傑訴由宜蘭縣政府警察局三星分局報告臺灣彰化地
    方檢察署檢察官偵查後起訴；許哲華訴由臺灣臺中地方檢察
    署檢察官移送併辦；李姿瑩訴由嘉義縣警察局民雄分局、闕
    佑豪訴由雲林縣警察局臺西分局報告、葉浚暘訴由彰化縣警
    察局田中分局、曾建賢、蔣政勳訴由新北事證府警察局永和
    分局報告臺灣彰化地方檢察署檢察官移送併辦。
    理    由
一、按「被告以外之人於審判外之陳述，雖不符前4條之規定，
    而經當事人於審判程序同意作為證據，法院審酌該言詞陳述
    或書面陳述作成時之情況，認為適當者，亦得為證據。當事
    人、代理人或辯護人於法院調查證據時，知有第159條第1項
    不得為證據之情形，而未於言詞辯論終結前聲明異議者，視
    為有前項之同意。」，刑事訴訟法第159條之5定有明文。查
    附表被害人欄所載之人於警詢之證述，雖屬審判外之陳述，
    然檢察官、被告許俊傑均同意其證據能力（見本院卷第62、
    253頁），本院審酌上開證據均非屬違法取得之證據，復經
    本院於審判期日就上開證據進行調查、辯論，依法具有證據
    能力，合先敘明。
二、訊據被告對於前揭犯罪事實坦承不諱（見本院卷第253、260
    至267頁），且附表所示被害人遭詐騙而依指示匯款至本案
    帳戶，所匯款項隨即遭該集團成員提領一空之事實，亦有附
    表證據欄所載證據足以證明。且按刑法上之故意，分為直接
    故意與不確定故意，不確定故意係指行為人對於構成犯罪事
    實，預見其發生而其發生並不違背其本意，刑法第13條第2
    項定有明文。又幫助犯之成立，以行為人主觀上認識被幫助
    者，正欲從事犯罪或係正在從事犯罪，且該犯罪有既遂可能
    ，而其行為足以幫助他人實現構成要件者，即具有幫助故意
    ，並不以行為人確知被幫助者，係犯何罪名為必要。再於金
    融機構開設帳戶，請領存摺及金融卡，係針對個人身分、社
    會信用，而予以資金流通，具有強烈屬人性；而金融帳戶為
    個人理財工具，且存摺、金融卡亦事關個人財產權益保障，
    其專有性甚高，除非係本人或與本人親密關係者，否則難認
    有何理由可自由流通使用該存摺，一般人均有妥為保管及防
    止他人任意使用的認識，縱使特殊情況，偶需交付他人使用
    ，亦必深入瞭解用途及合理性，始予提供，且該等專有物品
    ，如落入不明人士手中，而未加以闡明正常用途，極易被利
    用為與財產犯罪犯罪有關之工具，為吾人依一般生活認知，
    所易體察之常識。而有犯罪意圖者，非有正當理由，竟徵求
    他人提供帳戶，客觀上可預見其目的，係供為某筆資金存入
    後，再行領出之用，且該筆資金存入及提領過程，係有意隱
    瞞其流程及行為人身分曝光之用意，常人本於一般認知能力
    ，均易瞭解。從而，如非為詐欺財物、恐嚇取財或洗錢等不
    法目的，衡情應無收受他人帳戶存摺、金融卡之理，是此等
    行為客觀上，顯屬可疑，而有為隱瞞某種作為流程及行為人
    身分曝光等不法意圖，應屬可見。又特定犯罪之正犯實行特
    定犯罪後，為掩飾、隱匿其犯罪所得財物之去向及所在，而
    令被害人將款項轉入其所持有、使用之他人金融帳戶，並由
    該特定犯罪正犯前往提領其犯罪所得款項得手，因已造成金
    流斷點，該當掩飾、隱匿之要件，該特定犯罪正犯自成立一
    般洗錢罪之正犯。如提供金融帳戶之行為人主觀上認識該帳
    戶可能作為對方收受、提領特定犯罪所得使用，對方提領後
    會產生遮斷金流以逃避國家追訴、處罰之效果，仍基於幫助
    之犯意，提供該帳戶之金融卡及密碼，以利洗錢之實行，應
    論以一般洗錢罪之幫助犯（最高法院108年度臺上字第3101
    號判決意旨參照）。查被告為高中肄業，案發當時係年滿21
    歲之成年人，並自陳有多項工作經驗（見本院卷第63頁），
    足徵被告係具有一定社會及工作經驗之人，對於金融機構帳
    戶之存摺、金融卡及密碼，理當知悉小心謹慎保管，且其亦
    無接觸相關媒體資訊之困難，則其對於媒體、政府防範人頭
    帳戶之宣導，應難諉為不知，雖被告未必對於該收受帳戶犯
    罪集團成員之犯罪手法、詐欺對象等內容知之甚詳，然以其
    社會經驗，仍應可得預見上開帳戶有可能遭該犯罪集團持以
    作為詐欺他人財物之工具使用及後續詐欺集團為掩飾、隱匿
    贓款去向暨所在而將款項提領一空之洗錢行為，卻仍提供，
    顯對帳戶供他人取得不法犯罪所得之用，亦不違反其本意，
    而有幫助犯詐欺取財及幫助洗錢犯行之不確定故意。是綜上
    所述，被告之自白核與事實相符，本案事證明確，其幫助詐
    欺取財與幫助洗錢之犯行洵堪認定，應予依法論科。
三、論罪科刑
  ㈠核被告所為，係犯刑法第30條第1項前段、第339條第1項之幫
    助詐欺取財罪及刑法第30條第1項前段、洗錢防制法第14條
    第1項之幫助一般洗錢罪。起訴書犯罪事實已載明「可能被
    犯罪集團所利用以遂行…及隱匿、掩飾犯罪所得財物或財產
    上利益」等語，雖所犯法條漏未記載幫助洗錢罪罪名，惟已
    經蒞庭檢察官當庭補充（見本院卷第54頁），並經本院諭知
    此部分罪名（見本院卷第54、251頁），併此敘明。
　㈡被告以一提供本案帳戶之行為，使附表各被害人受詐騙匯款
    並遮斷金流效果，侵害數個被害人財產法益，係一行為觸犯
    數個基本構成要件相同之幫助詐欺取財、幫助洗錢罪名，依
    刑法第55條之規定，應論以一罪；且所犯幫助詐欺取財及幫
    助一般洗錢犯行，亦係一行為觸犯數罪名，應從一重之幫助
    一般洗錢罪處斷。檢察官就被告幫助詐欺集團為附表編號2
    至9之詐欺及洗錢犯行移送併辦部分，與起訴部分具想像競
    合犯之裁判上一罪關係，為起訴效力所及，本院自應併予審
    理。
　㈢被告幫助他人實行犯罪，為幫助犯，爰依刑法第30條第2項之
    規定，按正犯之刑減輕之；又被告就幫助洗錢犯行，於本院
    審判時自白，爰依洗錢防制法第16條第2項規定，減輕其刑
    ，並遞減輕之。
　㈣爰以行為人之責任為基礎，審酌被告將本案帳戶交予他人，
    而幫助他人從事詐欺取財與洗錢犯行，不僅造成執法機關不
    易查緝犯罪行為人，嚴重危害社會治安，更助長社會犯罪風
    氣，且因被告提供本案帳戶，使被害人受騙匯入之款項經提
    領後，即難以追查犯罪所得去向與所在，並切斷特定犯罪所
    得與特定犯罪行為人間的關係，致使被害人難以向施用詐術
    者求償，行為實該非難；並兼衡被告犯後終能坦承犯行，自
    陳係高中肄業學歷，做過工廠作業員、水泥工、超商店員、
    火鍋店店員之工作，每月收入約新臺幣22,000至25,000元間
    ，家有祖母、父親、哥哥之智識、家庭生活狀況等一切情狀
    ，量處如主文所示之刑，並就併科罰金部分，諭知如易服勞
    役之折算標準。
　㈤被告所提供本案帳戶，業經檢警通報列為警示帳戶，並經本
    案偵、審程序後，無法再提供正常流通交易使用；就存摺及
    金融卡部分則均未扣案，且所屬帳戶皆已遭警示，該交易工
    具對詐欺集團而言，已失其匿名性，也無法再提供犯罪集團
    任意使用，實質上無何價值，又本案帳戶存摺及金融卡均非
    違禁物或法定應義務沒收之物，爰不為沒收之諭知。
四、依刑事訴訟法第299條第1項前段，判決如主文。
本案經檢察官王銘仁提起公訴，檢察官陳東泰、林芬芳移送併辦
，檢察官吳宗穎、鄭安宇到庭執行職務。
中　　華　　民　　國    110    年    11    月    2    日
             刑事第三庭    審判長法  官  廖健男
　　　　　　　　　　　　　　　　 法  官  林慧欣
　　　　　　　　　　　　　　　　 法  官  蘇品樺
以上正本與原本無異。
如不服本判決應於收受判決後20日內向本院提出上訴書狀，並應
敘述具體理由。其未敘述上訴理由者，應於上訴期間屆滿後20日
內向本院補提理由書(均須按他造當事人之人數附繕本)「切勿逕
送上級法院」。
告訴人或被害人對於判決如有不服具備理由請求檢察官上訴者，
其上訴期間之計算係以檢察官收受判決正本之日期為準。
中　　華　　民　　國    110    年    11    月    2    日
                                 書記官  彭品嘉

附錄本案論罪科刑法條：
洗錢防制法第2條
本法所稱洗錢，指下列行為：
一、意圖掩飾或隱匿特定犯罪所得來源，或使他人逃避刑事追訴
    ，而移轉或變更特定犯罪所得。
二、掩飾或隱匿特定犯罪所得之本質、來源、去向、所在、所有
    權、處分權或其他權益者。
三、收受、持有或使用他人之特定犯罪所得。
洗錢防制法第14條
有第二條各款所列洗錢行為者，處7年以下有期徒刑，併科新臺
幣5百萬元以下罰金。
前項之未遂犯罰之。
前二項情形，不得科以超過其特定犯罪所定最重本刑之刑。
中華民國刑法第339條
（普通詐欺罪）
意圖為自己或第三人不法之所有，以詐術使人將本人或第三人之
物交付者，處5年以下有期徒刑、拘役或科或併科50萬元以下罰
金。
以前項方法得財產上不法之利益或使第三人得之者，亦同。
前二項之未遂犯罰之。
　　
附表
編號 告訴人 詐騙經過（款項均為新臺幣）            證據 1 張勝傑 詐欺集團成員於109年10月17日14時許，於「拍拖交友平台」以暱稱「婉婷」與張勝傑聯繫後，使張勝傑加入暱稱「陳曉雯」之Line，「陳曉雯」慫恿張勝傑至「ADSS」博弈網站投資外匯，並發送「adsstw.com」網址予張勝傑，要其與該網站之Line客服聯繫註冊、儲值，致使張勝傑陷於錯誤，而於109年10月22日日10時41分14秒，以自動櫃員機存款20,000元至許俊傑之中國信託商業銀行帳號000000000000號帳戶。 ①張勝傑於警詢中之證述（見605號偵卷第11至19頁） ②中國信託商業銀行股份有限公司函附之客戶基本資料、存款交易明細、自動化交易LOG資料—財金交易（見605號偵卷第21至23頁、第27頁、第29頁反面） ③南投縣政府警察局草屯分局中寮分駐所受理詐騙帳戶通報警示簡便格式表、金融機構聯防機制通報單、內政部警政署反詐騙諮詢專線紀錄表（見605號偵卷第31至35頁） ④Line畫面翻拍照片（見605號偵卷第37至39頁）、自動櫃員機交易明細照片（見605號偵卷第43頁） 2 許哲華 詐欺集團成員於109年10月18日，以暱稱「小公主」之Line與許哲華聯繫後，向其介紹「Alpari艾福瑞的投資平台」，並發送「alparitw.com」網址予許哲華註冊後，要其與該網站之Line客服聯繫儲值，致使許哲華陷於錯誤，而於109年10月22日13時51分9秒，以自動櫃員機匯款20,000元至許俊傑之中國信託商業銀行帳號000000000000號帳戶。 ①許哲華於檢查事務官詢問、檢察官訊問時之證述（見9242號他卷第9頁及反面、第61至63頁反面） ②Line、網頁畫面翻拍照片（見9242號他卷第15至21頁、第83至271頁） ③存款帳戶查詢畫面（見9242號他卷第65頁） ④中國信託商業銀行股份有限公司函附之客戶基本資料、自動化交易LOG資料—財金交易、存款交易明細（見9242號他卷第41至43頁、第275頁、第277頁反面） 3 李姿瑩 李姿瑩於109年10月20日透過友人王彥文之介紹而認識暱稱「筱倩」之詐欺集團成員，並以Line暱稱「筱倩」與李姿瑩聯繫，向其介紹「FBS資金託管」外匯投資網站，並發送「fbsforestw.com」網址予李姿瑩操作投資，致使李姿瑩陷於錯誤，而於109年10月21日15時5分50秒，以行動轉帳匯款10,800元至許俊傑之中國信託商業銀行帳號000000000000號帳戶。   ①李姿瑩於警詢中之證述（見7817號偵卷第9至11頁） ②臺北市政府警察局大安分局安和路派出所受理刑事案件報案三聯單、受理詐騙帳戶通報警示簡便格式表、受理各類案件紀錄表、內政部警政署反詐騙諮詢專線紀錄表（見7817號偵卷第15、23、27、29頁） ③臺幣轉帳畫面（見7817號偵卷第33頁）、中國信託商業銀行股份有限公司函附之客戶基本資料、存款交易明細、自動化交易LOG資料—財金交易（見7817號偵卷第37至39頁、第43頁、第45頁反面） ④Line、投資網站畫面翻拍照片（見7817號偵卷第75至83頁） ⑤中國信託商業銀行存款交易明細（見7817號偵卷第85頁） 4 闕佑豪 詐欺集團成員於109年10月11日，透過「GOODNIGHT」APP與闕佑豪認識聯繫後，即以暱稱「子瑜」之Line慫恿闕佑豪至「ADSS」網站投資外匯，並發送「adsstw.com」網址予闕佑豪，要其與該網站之Line客服ID「adss6680」暱稱「ADSS客服」聯繫接洽，致使闕佑豪陷於錯誤，而於109年10月19日19時20分27秒，以自動櫃員機存款20,000元至許俊傑之中國信託商業銀行帳號000000000000號帳戶。  ①闕佑豪於警詢中之證述（見8060號偵卷第21至23頁反面） ②存款基本資料、存款交易明細、金融機構聯防機制通報單（見8060號偵卷第15、1719頁） ③新北市政府警察局汐止分局社后派出所受理各類案件紀錄表、受理刑事案件報案三聯單、內政部警政署反詐騙諮詢專線紀錄表、受理詐騙帳戶通報警示簡便格式表（見8060號偵卷第27、29頁、第31至33頁、第39頁） ④中國信託銀行ATM交易明細表（見8060號偵卷第61頁） ⑤Line畫面翻拍照片（見8060號偵卷第65至77頁） ⑥中國信託商業銀行股份有限公司函附之客戶基本資料、存款交易明細、自動化交易LOG資料—財金交易（見7817號偵卷第37至39頁、第41、45頁） 5 葉浚暘 詐欺集團成員於109年9月底某日，以暱稱「彭思琴」之Facebook帳號加入葉浚暘為Facebook好友，「彭思琴」並向葉浚暘介紹外匯投資，並要其加入「彭思琴」之Line後，提供「FED」投資平台，並發送「fedforextw.com」網址予葉浚暘申辦帳號後，與該投資平台之Line客服聯繫匯款投資，致使葉浚暘陷於錯誤，而於109年10月22日13時58分47秒，以自動櫃員機匯款12,500元至許俊傑之中國信託商業銀行帳號000000000000號帳戶。 ①葉浚暘於警詢中之證述（見8837號偵卷第11至13頁反面） ②中國信託商業銀行股份有限公司函附之客戶基本資料、存款交易明細、自動化交易LOG資料-財金交易（見8837號偵卷第17至19頁、第23頁反面、第25頁反面） ③內政部警政署反詐騙諮詢專線紀錄表、臺中市政府警察局第五分局四平派出所受理詐騙帳戶通報警示簡便格式表、金融機構聯防機制通報單、受理各類案件紀錄表（見8837號偵卷第29至33頁、第43頁） ④Messenger、Line畫面翻拍照片（見8837號偵卷第45頁及反面、第47至51頁反面） ⑤國泰世華銀行ATM交易明細表（見8837號偵卷第53頁） 6 曾建賢 詐欺集團成員於「Heymandi」交友軟體與曾建賢聯繫後，雙方再以Line聯絡，即於109年10月14日慫恿曾建賢至「ADSS」投資平台投資外匯，後再要求曾建賢至美國網站投資平台投資，並發送「usgforexstw.com」網址予曾建賢，致使曾建賢陷於錯誤，而於109年10月21日日14時11分35秒，以自動櫃員機存款9,000元至許俊傑之中國信託商業銀行帳號000000000000號帳戶。 ①曾建賢於警詢中之證述（見9131號偵卷第15至19頁反面） ②中國信託商業銀行股份有限公司函附之客戶基本資料、存款交易明細、自動化交易LOG資料-財金交易（見8837號偵卷第17至19頁、第23頁、第25頁反面） ③內政部警政署反詐騙諮詢專線紀錄表（見9131號偵卷第65頁及反面） ④Line畫面翻拍照片（見9131號偵卷第69至89頁） 7 袁倫祥 詐欺集團成員於109年10月18日，透過Line與袁倫祥聯繫後，即以慫恿袁倫祥至「ADSS」網站投資外匯，並發送「adsstw.com」網址予袁倫祥，要其與該網站之Line客服ID「adss6680」暱稱「ADSS客服」聯繫接洽，致使袁倫祥陷於錯誤，而於109年10月19日日22時2分16秒，以網路匯款20,000元至許俊傑之中國信託商業銀行帳號000000000000號帳戶。 ①袁倫祥於警詢中之證述（見9131號偵卷第21至23頁） ②中國信託商業銀行股份有限公司函附之客戶基本資料、自動化交易LOG資料-財金交易（見8837號偵卷第17至19頁、第25頁） ③中國信託商業銀行存款交易明細（見9131號偵卷第49頁反面） ④內政部警政署反詐騙諮詢專線紀錄表（見9131號偵卷第99頁及反面） ⑤Line、投資網站畫面翻拍照片（見9131號偵卷第101至105頁、第107頁） ⑥轉帳交易結果畫面（見9131號偵卷第105頁反面） 8 林華日 詐欺集團成員於109年10月14日，透過網路聊天室與林華日聯繫後，即以暱稱「小薇」之Line慫恿林華日至「ADSS」網站投資外匯，並發送「adsstw.com」網址予林華日，要其與該網站之Line客服ID「adss6680」暱稱「ADSS客服」聯繫接洽，致使林華日陷於錯誤，而於109年10月19日日19時53分1秒，以自動櫃員機匯款15,000元至許俊傑之中國信託商業銀行帳號000000000000號帳戶。  ①林華日於警詢中之證述（見9131號偵卷第25至27頁） ②中國信託商業銀行股份有限公司函附之客戶基本資料、存款交易明細、自動化交易LOG資料-財金交易（見8837號偵卷第17至19頁、第21頁、第25頁） ③內政部警政署反詐騙諮詢專線紀錄表（見9131號偵卷第109頁及反面） ④Line、投資網站畫面翻拍照片（見9131號偵卷第111至115頁） ⑤郵政自動櫃員機交易明細表（見9131號偵卷第113頁） 9 莊政勳 詐欺集團成員於109年10月間，透過「OMI」交友軟體與莊政勳認識聯繫後，即以暱稱「可傾」之Line慫恿莊政勳至「ADSS」網站投資，並發送「adsstw.com」網址予莊政勳，要其與該網站之Line客服ID「adss6680」暱稱「ADSS客服」聯繫接洽，致使莊政勳陷於錯誤，而於109年10月19日20時46分24秒，以網路匯款10,000元至許俊傑之中國信託商業銀行帳號000000000000號帳戶。  ①莊政勳於警詢中之證述（見9131號偵卷第29至39頁） ②中國信託商業銀行股份有限公司函附之客戶基本資料、存款交易明細、自動化交易LOG資料-財金交易（見8837號偵卷第17至19頁、第21頁、第25頁） ③內政部警政署反詐騙諮詢專線紀錄表（見9131號偵卷第117至119頁） ④中國信託存款交易明細（見9131號偵卷第49、121頁） ⑤Instagram、Line、投資網站畫面翻拍照片（見9131號偵卷第127至157頁）